臺灣桃園地方法院刑事判決　　　　　　　100年度侵訴字第2號
公　訴　人　臺灣桃園地方法院檢察署檢察官
被　　　告　陳英仲
輔　佐　人
即被告之母　賴水蓮
上列被告因妨害性自主罪案件，經檢察官提起公訴（99年度偵字
第17636號），本院判決如下：
    主  文
陳英仲對於女子以強暴之方法，而為猥褻之行為，處有期徒刑柒
月。
    事  實
一、陳英仲於民國99年6 月25日凌晨1 時0 分許，行經桃園縣中
    壢市○○○路895 號「愛莎妮亞檳榔攤」（下稱系爭檳榔攤
    ），見代號0000-0000 號之女子（真實姓名年籍詳卷，下稱
    A 女，陳英仲為本件犯行時業已年滿18歲) ，單獨在檳榔攤
    內，竟基於強制猥褻之犯意，進入檳榔攤店內後不斷靠近A
    女，以身體將A 女逼退至牆角後，不顧A 女之抗拒，伸出右
    手隔著衣服撫摸A 女之胸部1 下，續以右手隔著裙子撫摸A
    女之下體約1 分鐘得逞，嗣因A 女尖叫並蹲下，陳英仲始罷
    手，轉身欲離開之際，店內員工秦承佑由房間內聽聞A 女尖
    叫後趕來制止，並報警處理，始悉上情。
二、案經A 女訴由桃園縣政府警察局中壢分局報請臺灣桃園地方
    法院檢察署檢察官偵查起訴。
     理  由
壹、證據能力之認定：
    本案所引用之供述及非供述證據，經本院依法踐行調查證據
    程序，檢察官、被告均不爭執各該證據之證據能力，且亦查
    無依法應排除其證據能力之情形，是後述所引用證據之證據
    能力均無疑義，先予敘明。
貳、實體部分：
一、訊據被告固不否認其於案發當日有前往系爭檳榔攤，然矢口
    否認有何強制猥褻A 女之行為，辯稱：伊當天走進去系爭檳
    榔攤，A 女就抓住伊的手退到牆壁旁邊並且大叫，伊就被拉
    到牆壁邊，伊沒有碰到A 女的身體，後來伊就想要走出去，
    A 女就打伊，後來有兩個男的走出來後來就打電話報警云云
    。經查：
（一）被告於前揭時、地強制猥褻之犯行，業經證人即被害人A
      女於警詢時證稱：99年6 月25日1 時許，當時伊在系爭檳
      榔攤上班，被告直接走進檳榔攤，伊問被告要什麼嗎？被
      告不回答直接靠近伊，被告將伊逼到牆角，然後伸出右手
      在衣服外面摸伊胸部一、兩下，摸完胸部後被告就用右手
      伸到伊的下體隔著裙子撫摸持續約一、兩分鐘，這過程中
      伊有尖叫，因此跪到地上，被告摸完伊後轉身要走，伊趁
      機用右手打背後腦杓，被告轉身過來好像又想摸伊，此時
      店內一名員工房間出來把被告壓到牆角，過一分鐘後，老
      闆也出現，於是就打電話報警等語（見99年度偵字第1763
      6 號卷第15頁），及檢察官訊問時證稱：當天伊在上班被
      告走進伊的店內，伊以為被告是客人，但是後來發現被告
      怪怪的一直靠近伊，伊就一直後退，被告先用手摸伊胸部
      一下，然後就用手碰伊的下體，伊大叫後就跪到地上，被
      告當時好像要走出去，伊想要抓住被告，所以就鼓起勇氣
      抓被告袖子，之後員工就出來了等語明確（見上開偵卷第
      38-39 頁），核與系爭檳榔攤員工即證人秦承佑於本院審
      理時證稱：伊99年6 月25日當天在系爭檳榔攤店內工作，
      伊在房間內的監視器中看到被告慢慢地接近A 女，然後手
      已經有要往A 女胸部附近伸，A 女抓住被告的手制止他，
      之後A 女就一直後退到監視器看不到的地方，之後就聽到
      A 女大叫，伊就衝出去看到被告正將被A 女抓住的手抽回
      ，且與A 女有拉扯的動作等情（見本院侵訴字卷第31-34
      頁）相符，觀諸證人秦承佑前揭證詞，證人雖未直接目睹
      被告直接撫摸或碰觸A 女之動作，然據證人A 女前揭證述
      內容，被告係先以身體靠近A 女將之逼至牆角後，始開始
      對其為撫摸胸部及下體之猥褻行為，迨被告欲離去之際，
      員工始衝出制止被告，足認證人秦承佑於監視器及衝出房
      間後所見，與A 女前揭證述被告甫進入檳榔攤及欲離去之
      動作等情核屬一致，而A 女與證人秦承佑與被告素不相識
      ，衡情均當無甘冒偽證罪責而惡意誣指被告，且於案發後
      立即報警之可能，是認證人A 女及秦承佑前揭證述為真，
      應堪採信。
（二）被告固以前揭情詞置辯，惟核其所辯稱情節，係其一進入
      系爭檳榔攤後，A 女即拉住伊的手後退至牆後角尖叫。然
      若被告未對A 女有任何猥褻行為在先，A 女既與被告不相
      識，又何故會突然尖叫或拉住被告手之異常舉措，且自被
      告進入檳榔攤至證人秦承佑衝出房間制止其行為，歷時僅
      約一至二分鐘，亦據證人秦承佑於審理時證述明確（見本
      院侵訴字卷第34頁反面），被告為一成年男子，若未為前
      揭強制猥褻犯行，突遭不相識之女子不明緣由拉住手，一
      、兩分時間雖短，當時店內僅有被告與A 女，客觀上亦應
      有餘裕逕自掙脫後離去，其何以不為反俟檳榔店員工前來
      制止後報警，此亦不無疑問。況據證人A 女證稱：「（問
      ：被告當時是否有說任何話？）只有被壓住時說放開我。
      」等語，與證人秦承佑於審理時證稱：「（問：是否記得
      被告他是什麼時候說叫你們放他走？）壓制他的時候。」
      等情（見上開偵卷第39頁、本院侵訴字卷第34頁反面）相
      符，足見被告於遭檳榔攤員工壓制時，僅有稱「放開我」
      等語，除此之外並無說其他的話，若被告前揭辯稱屬實，
      理應向A 女或證人秦承佑詢問無故遭壓制之原因或表明清
      白立場，被告均捨此未為而僅稱「放開我」，此亦與常情
      不符，是被告前揭辯詞要與一般常情不符而要難採信。又
      被告於99年6 月25日為警查獲後，於同日及同年7 月22日
      檢察官訊問時，對於其有於前揭時、地，撫摸A 女之胸部
      及下體等情，均坦認不諱（見上開偵卷第29頁、43-44 頁
      ），嗣於本院準備程序及審理時始翻異前詞否認犯行，其
      改稱動機及心態為何，均不無可議，若被告辯稱屬實，又
      何以在偵查中對於上情卻隻字未提，反而任意坦承不利於
      己之猥褻犯行，益徵前揭辯稱乃事後卸責之詞，委無足採
      。
（三）被告之輔佐人賴水蓮及被告固辯以：被告於專科四年級發
      生車禍後，罹患「非典型精神病」，其長久存在之病況，
      確有妄想或幻想、憂鬱、健忘等問題，此在署立桃園療養
      院病歷均有記載，且被告領有殘障手冊云云。然查，衛生
      署桃園療養院99年7 月1 日開立之診斷證明書固載明：「
      該病患因精神病及器質性腦徵候群（慢性），於民國98年
      2 月5 日至本院就診，後續並未規則接受門診追蹤治療，
      最後一次門診為99年1 月21日，建議應繼續規則接受治療
      。」（見上開偵卷第47頁），是被告之前確有罹患精神病
      而前往就醫乙節，應可確認，然經檢察官函詢行政院衛生
      署桃園療養院關於被告對於外界事務之識別能力，該院99
      年8 月11日以桃療醫字第0990005017號函覆略以：被告於
      98 年2月5 日至本院初診，之後不規則門診追蹤，對於外
      界事務是否有辨識能力？能否控制其行為？於一般門診時
      並不會刻意詢問，若涉及刑事責任能力，建議以安排精神
      鑑定為宜等語（見上開偵卷第50頁），是僅以上開診斷證
      明書或病歷，似無法證明被告行為時對於外界事務確有辨
      識能力顯著降低之情形；再者，被告固領有中華民國身心
      障礙手冊，手冊上固載明被告之障礙類別為「慢性精神病
      患者」，障礙等級為「輕度」，然上開身心障礙之鑑定日
      期為「99年10月28日」，核發日期為「99年11月8 日」，
      有該身心障礙手冊影本在卷為憑（見本院侵訴字卷第46頁
      ），均逾本件被告行為99年6 月25日時將近4 月餘，顯係
      被告於行為後始提出申請，要難僅以上開「事後」請領之
      身心障礙手冊中所載被告罹患精神病，即認被告行為時有
      辨識能力顯著降低之情形。
（四）又經本院函詢長庚醫療財團法人林口長庚紀念醫院被告之
      精神狀況，該院於100 年4 月6 日以（100 ）長庚院法字
      第0178號函覆之精神鑑定報告書固認：被告於數年前車禍
      受傷，雖然當時僅顯示輕度腦傷，並無發現立即的腦部異
      常，但由後續之生活適應表現及本次心理衡鑑結果，研判
      被告為腦震盪症候群之病人，且主要損傷可能位於包括額
      葉與前額葉等靠近骨折之部位，相關症狀導致其問題解決
      能力下降，可能使其面臨更多的生活困難，而形成一惡性
      循環，因為病人呈現出的形象為「淡漠、無動機」，平日
      的生活也確實「缺乏主動性」，與犯案時「衝動」側寫有
      所不符，疑有精神病症狀干擾之可能性而導致此不一致等
      語（見本院侵訴字卷第17頁反面），主要係以因被告前因
      車禍發生後，立即發生異常人格變化，而推論應係車禍引
      起被告目前之「器質性精神病」，而被告犯案表現與心理
      衡鑑之人格特性亦有所出入，進而推論本次犯行疑受精神
      病症狀干擾始然。然人格特性與行為表現非必然得對照推
      論，亦即人格特性內向、被動者亦非絕對不會有衝動行為
      ，反之亦然；人之行為表現乃綜合行為人複雜之心理歷程
      後所形成，固然部分受人格特性支配，然似難因被告罹患
      精神病而直接推論此不一致乃受該疾病影響所致，況鑑定
      報告中亦認：研判被告為「腦震盪症候群」，症狀為解決
      問題能力下降爾，然以何依據推論該「腦震盪症候群」導
      致被告為本次犯行，鑑定報告書中相關理論依據或推論亦
      付之闕如，故此部分推論尚難認為可採。再者，該鑑定報
      告復認：被告之精神病症狀，得藉穩定服藥來控制病情，
      而被告於犯案前6 月未規則服藥，易導致犯案當時精神不
      穩定狀態。對於被告犯案時當時行為，推估個案認知判斷
      / 辨識能力有退化現象，其行為/ 責任能力顯有缺損，且
      已達精神耗弱之程度等語（見本院侵訴字卷第18頁綜合結
      論與建議部分），然就被告未規則服藥所造成之精神不穩
      定狀態，如何由此即得「推估」被告行為時之辨識能力有
      退化或責任能力有所缺損，鑑定報告就此部分亦未提出充
      分之說明或論證依據，似嫌率斷。再佐以被告分別於99年
      6 月25日及同年7 月22日偵查時供述稱：「（問：是否撫
      摸編號0000 -0000女子之陰部持續1 、2 分鐘？）是。」
      、「（問：是否撫摸0000-0000 女子之胸部1 至2 下？）
      是。」、「（問：你有無進入檳榔攤用手撫摸0000-0000
      的胸部及下體？）（不語），後改稱有。」、「（問：你
      是否可以用動作示範如何撫摸0000-000 0的胸部及下體？
      ）（微笑不語，被告之後用雙手向前伸），就是這樣。」
      、「（問：可以隨便摸女生的胸部及下體？）不行。」、
      「（問：你進入檳榔攤時，有否詢問00 00-0000是否可以
      撫摸他的胸部及下體？）沒有。」、「（問：你撫摸0000
      -0000 的胸部及下體時，他有無尖叫？）有。（見上開偵
      卷第29頁、第43-44 頁）」等語，顯能針對問題而具體明
      確回答，並無答非所問或不理解問題之情形，並均已坦承
      犯行在卷；而嗣後於本院100 年4 月1 日準備程序訊問時
      ，對於否認犯行之理由均能完整說明，然問及為何A 女會
      大叫、為何先前要承認犯行等問題時，即以沈默回應（見
      本院侵訴字卷第12頁反面-13 頁），顯然有避重就輕，選
      擇性回答問題之嫌。再徵以嗣後本院審理時質以為何進入
      檳榔攤之理由時，被告則突供稱：是藝人胡瓜要抓我頭腦
      的邏輯，想知道我心理在想什麼，那天我剛好走到檳榔攤
      ，胡瓜他們一直拿東西面我的頭，所以我就衝進去檳榔攤
      裡面，這些事情伊沒有告訴A 女或秦承佑，因為伊呆頭呆
      腦，完全沒有想法，也不能思考云云（見本院侵訴字卷第
      38 頁 ），就其為何進入檳榔攤之理由，提出此異於常人
      邏輯思考下之供述情節，不僅與其前揭辯稱情詞迥異，於
      歷次警詢、偵訊、準備程序時亦均未見被告提到「胡瓜」
      或被迫進檳榔攤或相關異常之人、事、物，至本院審理時
      突以前詞置辯，然卻又能進一步說明自己呆頭呆腦、沒有
      想法也無法思考，此等需要正常人之思考邏輯及經過價值
      判斷始能作答之內容為己辯解，顯然對於自身面臨之刑責
      有欲脫免之意，並無任何辨識能力降低之情形。再參以證
      人秦承佑於審理時證稱：當時伊所見，被告走入店內之過
      程，被告的神情、神色沒有異常，就跟一般的顧客一樣等
      語（見本院侵訴字卷第32頁反面），及本院訊問證人秦承
      佑前被告於曾供稱：「（問：對於檢察官起訴之犯罪事實
      有何意見？）我承認，我不是故意的。」、「（問：所以
      你是有做對被害人為猥褻之行為？）都沒有。」、「（問
      ：你剛剛為何承認，並說你不是故意的？）因為有證人。
      」等語（見本院侵訴字卷第30頁反面-31 頁），益見被告
      前後供詞反覆乃基於其畏罪心態等情甚明。是被告固罹有
      精神疾病，然綜合其審理應訊過程及一問一答之客觀情狀
      ，除前揭「胡瓜」辯稱不合正常邏輯外，其餘皆能充分理
      解問題並予適切回應，雖偶有反應較慢或選擇性沈默之情
      形，然尚無法僅此逕認被告所罹患之精神疾病確導致其行
      為時之辨識能力有顯然降低之情形，是本院認前揭精神鑑
      定報告及被告辯稱均不可採。
（五）綜上所述，本件事證明確，被告強制猥褻犯行堪已認定，
      應依法論科。
二、核被告陳英仲所為，係犯刑法第224 條之強制猥褻罪。爰審
    酌被告以強暴之方式對A 女為猥褻之行為，其犯罪動機及手
    段均屬可議，復又於犯後藉精神障礙為由飾詞狡辯犯行，態
    度不佳且絲毫不具悔意，兼衡被告家人嗣後已經與A 女達成
    和解，並給付新臺幣2 萬元為賠償，有和解書1 份在卷為憑
    （見上開偵卷第41頁），A 女復已表達不願追究被告刑責之
    意（參卷附A 女傳真文件）等一切情狀，量處如主文所示之
    刑。
據上論斷，應依刑事訴訟法第299 條第1 項前段，刑法第224 條
，判決如主文。
本案經檢察官洪敏超到庭執行職務。
中    華    民    國   100    年    6     月    30    日
                  刑事第十二庭審判長   法  官   許雅婷
                                       法  官   陳威帆
                                       法  官   黃裕民
以上正本證明與原本無異。
如不服本判決應於收受判決後10日內向本院提出上訴書狀，並應
敘述具體理由。其未敘述上訴理由者，應於上訴期間屆滿後20日
內向本院補提理由書( 均須按他造當事人之人數附繕本) 「切勿
逕送上級法院」。
                                       書記官   蕭秀蓉
中    華    民    國   100    年    6     月    30    日
附錄本案論罪科刑之法條：
中華民國刑法第224條
（強制猥褻罪）
對於男女以強暴、脅迫、恐嚇、催眠術或其他違反其意願之方法
，而為猥褻之行為者，處 6 月以上 5 年以下有期徒刑。